【裁判字號】    92,判,1867
【裁判日期】    921225
【裁判案由】    營業稅
【裁判全文】
最  高  行  政  法  院  判  決                  九十二年度判字第一八六七號
    再 審原 告  豪旭實業有限公司
    代  表  人  甲○○
    再 審被 告  臺北市稅捐稽徵處
    代  表  人  乙○○
右當事人間因營業稅事件，再審原告不服本院中華民國九十年十月二十五日九十年度
判字第一九三○號判決，提起再審之訴。本院判定如左︰
    主  文
再審之訴駁回。
再審訴訟費用由再審原告負擔。
    事  實
緣再審原告於民國七十九年度向元瑄企業有限公司（以下簡稱元瑄公司）進貨計新台
幣（下同）三六七、五○○元（不含稅），漏記進貨致漏報銷貨收入四四二、七七一
元（不含稅），案經財政部賦稅署查獲，移由再審被告審理核定補徵所漏稅款，再審
原告不服，循序申請復查，提起一再訴願均未獲變更，提起行政訴訟，經本院以其於
訴願時即逾期為由，而以八十二年十月二十一日八十二年度裁字第一一○○號裁定駁
回確定在案。再審被告乃依法就再審原告漏開統一發票並漏報銷售額四四二、七七一
元，逃漏營業稅二二、一三九元部分，按所漏稅額科處五倍罰鍰計一一○、六○○元
（計至百元止），及就向元瑄公司進貨計三六七、五○○元部分，依稅捐稽徵法第四
十四條規定，就未依規定取得憑證，按查明認定之總額，科處百分之五罰鍰計一八、
三七五元。再審原告不服，訴經臺北市政府八十六年十月二十一日府訴字第八六○五
四三八四○一號訴願決定：「原處分關於按未依規定取得他人憑證總額處百分之五罰
鍰部分撤銷，其餘訴願駁回。」再審原告對駁回部分猶未甘服，提起再訴願及行政訴
訟均遭駁回，繼而提起再審之訴，亦遭本院以九十年度判字第一九三○號判決（下撐
原判決）駁回。再審原告不服，以該決有行政訴訟法第二百七十三條第一項第十三款
及第十四款之再審情形為由，提起再審之訴。茲摘兩造訴辯意旨如次：
再審原告起訴意旨略謂：查再審原告係於七十九年四月十一日向兆端公司進貨三六七
、五○○元，並非向元瑄公司進貨三六七、五○○元，此有豪旭公司支付預付中南部
（中區○○區○道呼叫器）票款票據係全由兆端公司簽收；簽收單上既未載明由兆端
公司代收，也非由元瑄公司簽收。再審原告係於九十年八月二十二日向銀行調得上開
該兌現支票正面及反面影本已證明非由元瑄公司直接領得該貨款。又再審原告支付預
付票款票據簽收人是兆端公司代表人蕭英敏及該票據背面兌領人是第三人並非元瑄公
司所兌現直接領得該貨款。亦全無載明「代收」字樣可證明於兆端公司簽收字據上。
又縱而兆端公司或財政部賦稅署稽核報告昧於事實所主張代銷事證，兆端公司亦應依
營業稅法第三十二條第三項規定所訂定統一發票使用辦法第十七條規定開立註明「代
購」字樣之發票，且有漏開價差之「傭金發票」事證甚明。而元瑄公司之說明書僅是
為事後配合兆端公司謊言所作偽證陳述矣。上開證物一經調查，必能查出再審原告確
實未向元瑄公司進貨三六七、五○○元呼叫器物品，亦非兆端公司或財政部賦稅署稽
核報告所主張代銷代收代付事證，原審或第一審判決應於審判期間調查該等證據而未
予調查，以致誤認事實，當然違背法令。另按本件檢舉人所檢舉兆端公司帳證文據登
載不實，係針對兆端公司未依規定開立銷售憑證給予買受人，就原再審判決中所載「
而兆端公司未依規定開立銷售憑證予買人均屬相同案件」，惟查正確事實為「又兌現
支票正面及反面影本已證明非由元瑄公司直接領得該貨款」未斟酌原判決就未併同兆
端公司未依規定開立銷售憑證予買受人，作出相同處罰。原判決就未針對所檢舉兆端
公司帳證文據登載不實，未依規定開立銷售憑證而一併入同兆端公司未依規定開立銷
售憑證予買受人，作出相同處罰，亦屬違背法令。綜上所述，再審原告發現上開未經
斟酌之重要預付票據證物及原判決就足以影響判決之重要證物漏未斟酌之各項證據，
既於原審判決確定前即已存在，但為再審原告所不知，且未經法院斟酌；又當事人發
見就同一訴訟標的在前已有確定判決或得使用該判決（行政法院八十六年度判字第七
一○號判決），請判決如訴之聲明等語。
再審被告答辯意旨略謂：查再審原告向元瑄公司進貨計三六七、五○○元，經再審被
告按未依規定取得他人憑證總額處百分之五罰鍰計一八、三七五元部分，業經台北市
政府八十六年十月二十一日府訴字第八六○五四三八四○一號訴願決定撤銷，該處分
已不存在，合先明。次查本案違章事實係再審原告漏開統一發票並漏報銷售額四四
二、七七一元，逃漏營業稅二二、一三九元，此有再審原告八十年十月十四日於財政
部賦稅署所作談話紀錄影本附案可稽，違章事證明確。至再審原告所舉預付票據影本
等事證，核與其有無漏報銷售額逃漏營業稅之違章事實無涉。是再審原告以與本案無
關之證物主張為本案「未經斟酌之重要證物」提起再審之訴，自非法之所許等語。
    理  由
按行政訴訟當事人對本院之判決提起再審之訴，必須具有行政訴訟法第二百七十三條
第一項（及修正前行政訴訟法第二十八條）所列各款情形之一者，始得為之。而該條
項第一款所謂適用法規顯有錯誤者，係指原判決所適用之法規與該案應適用之現行法
規相違背，或與解釋判例有所牴觸者而言，至於事實之認定或法律上見解之歧異，再
審原告對之縱有爭執，要難謂為適用法規顯有錯誤，而據為再審之理由。同條項第十
三款所謂發見未經斟酌之證物或得使用該證物者，係指該項證物在前訴訟程序中即已
存在而當事人不知其存在，或雖知其存在而因故不能使用，現始發現或得使用者而言
，並以如經斟酌可受較有利益之裁判者為限。本件原判決略謂：「按對民國八十七年
十月二十八日修正公布之行政訴訟法施行前已確定之裁判提起再審之訴，其再審事由
，依新法（即修正之行政訴訟法）之規定，為行政訴訟法施行法第三條所明定，次按
行政訴訟當事人對本院之判決提起再審之訴，必須具有行政訴訟法第二百七十三條第
一項、第二項所列情形之一者，始得為之。上開法條第一項第十一款（即舊行政訴訟
法第二十八條第九款）所稱『為判決基礎之民事或刑事判決及其他裁判或行政處分，
依其後之確定裁判或行政處分已變更者。』係指其後之確定裁判或行政處分，已變更
為判決基礎之裁判或行政處分者而言。若已確定之終局判決，並未因後之確定裁判或
行政處分而變更，即無該條款之適用。至該條項第十三款（即舊行政訴訟法第二十八
條第十款所謂當事人發見未經斟酌之重要證物者，係指該證物在前訴訟程序中即已存
在，而當事人不知其存在或不能予以使用，現始發現或得使用者而言。若在前訴訟程
序業已提出主張，經斟酌而為原判決所不採，即非此之所謂發見未經斟酌之證據。均
不得據為再審之理由。查本案係檢舉人向財政部檢舉兆瑞股份有限公司（以下簡稱兆
瑞公司）等違反稅法規定，案經財政部賦稅署深入查核後查獲兆瑞公司、標達股份有
限公司、豪昇有限公司、元瑄公司及再審原告等涉嫌違章，乃分別函請各管轄稽徵機
關依法辦理。關於再審原告違章部分，原處分以其於七十九年度向元瑄公司進貨三六
七、五○○元，漏記進貨致漏報銷貨收入四四二、七七一元，業經再審原告負責人八
十年十月十四日在財政部賦稅署所作談話紀錄中自承在案，並有元瑄公司之說明書、
出貨單等附案可稽，其應補繳稅款部分，業經財政部八十二年六月十九日台財訴第0
00000000號再訴願決定審認，並經本院以其於訴願時即屬逾期而以八十二年
度裁字第一一○○號裁定駁回在案。原處分以違章事實明確，乃就再審原告漏開統一
發票並漏報銷售額四四二、七七一元，逃漏營業稅二二、一三九元部分，按所漏稅額
裁處五倍罰鍰計一一○、六○○元。再審原告不服，循序提起行政訴訟。八十九年度
判字第三一五號判決以：本案係檢舉人向財政部檢舉兆端公司等違反稅法規定，案經
財政部深入查核後查獲兆端公司、標達股份有限公司、豪昇有限公司、元瑄企業有限
公司及原告（即再審原告，以下同）等涉嫌違章，乃分別函請各管轄稽徵機關依法辦
理，有財政部所作稽核報告節略附案可稽。關於本案原告於七十九年度向元瑄公司進
貨三六七、五○○元，漏記進貨致漏報銷貨收入四四二、七七一元，業經原告公司負
責人於八十年十月十四日在財政部賦稅署稽核組所作談話紀錄中自承在案，並有元瑄
公司之說明書、出貨單等附案可稽，其違章事證明確。至原告主張相同案件台北市政
府八十六年十月七日府訴字第八六○四八二三五○一號訴願決定將原處分撤銷在案，
應作相同處理一節。惟查本案違章事實係原告七十九年度向元瑄公司進貨漏記進貨，
致漏報銷貨收入，與上開訴願決定案之內容有間，且係屬個案，自無從援引適用。而
兆瑞公司未依規定開立銷售憑證予買受人，是否應予處罰，亦屬另一問題，非本件所
得審究。又原告於起訴書所提之各項理由，於前行政救濟程序中業已主張，且為各行
政救濟主管機關所不採，其再事爭執，顯不足採。遂認本件再審原告既未於裁罰處分
前前補繳稅款，原處分適用行為時營業稅法第五十一條第三款規定，按其所漏稅額處
以五倍罰鍰計一一○、六○○元，一再訴願決定遞予維持，並無違誤，駁回其前程序
之訴。核原判決就再審原告之主張及舉證均經斟酌，並說明其所訴不足採之理由。且
本件再審原告之違章事實係其漏記向元瑄公司進貨，致漏報銷貨收入，與其另案向兆
瑞（金儀）公司進貨未取得合法憑證之事實有間，原判決業已指明。茲再審原告仍執
前詞，指原判決就該公司帳證文據登記不實之重要證物未予斟酌云云，難認有理。又
再審原告本件違章與兆瑞公司與震旦行公司間之爭訟案件，既屬不同事件，則各該公
司之爭訟案件是否經撤銷變更，即與本件無涉，再審原告據以指為本件判決基礎之行
政處分已變更，而提起本件再審之訴，亦非有據，其遽以右揭理由提起再審之訴，顯
無理由。」云云。原判決依據上述理由，駁回再審原告在前程序之訴，再審原告主張
原判決未經斟酌該重要證物云云，顯不足採，揆諸首揭說明，均不得據為再審之原因
。從而再審原告起訴主張原判決有行政訴訟法第二百七十三條第十三款、第十四款之
再審事由，提起再審之訴，顯難認有再審理由，應予駁回。
據上論結，本件再審之訴為無理由，爰依行政訴訟法第二百七十八條第二項、第二百
八十一條、第九十八條第三項前段，判決如主文。
中    華    民    國    九十二      年      十二      月    二十五      日
                    最 高 行 政 法 院  第 二 庭
                                審 判 長 法  官      陳  石  獅
                                         法  官      吳  錦  龍
                                         法  官      劉  鑫  楨
                                         法  官      高  啟  燦
                                         法  官      黃  合  文
右  正  本  證  明  與  原  本  無  異
                                         法院書記官  蘇  金  全
中    華    民    國    九十三      年      一        月      二        日


司法院資訊處製作；財團法人民間司法改革基金會備份。
